臺灣臺南地方法院臺南簡易庭民事判決
110年度南小字第2162號
原      告  明台產物保險股份有限公司

法定代理人  松延洋介
訴訟代理人  莊喬能  
送達代收人  戴明凱  
被      告  汪惠美  
上列當事人間侵權行為損害賠償事件，本院於民國111年9月22日
言詞辯論終結，判決如下：
    主      文
被告應給付原告新臺幣壹萬參仟伍佰伍拾肆元，及自民國110年9
月24日起至清償日止，按週年利率百分之五計算之利息。
原告其餘之訴駁回。
訴訟費用新臺幣壹仟元，由被告負擔新臺幣貳佰元，其餘由原告
負擔。
本判決原告勝訴部分得假執行。
    事實及理由
一、原告起訴主張：被告於民國108年10月6日13時25分許，駕駛
    車牌號碼000-000號普通重型機車，行經臺南市北區成功路
    與西門路時，因左偏行駛未注意左後方車輛之過失，致與原
    告承保之被保險人呂美惠所有由訴外人陳昭憲駕駛車牌號碼
    0000-00號自用小客車（以下簡稱系爭車輛）發生碰撞（以
    下簡稱系爭交通事故），並致系爭車輛受損，應由被告負侵
    權行為損害賠償責任。又系爭車輛已由原告依保險契約修復
    ，修復費用計新臺幣（下同）76,740元（含鈑金：5,712元
    、烤漆：6,048元、零件：64,980元），爰依保險法第53條
    及民法第184條、第191條之2之規定提起本訴，並聲明求為
    判決被告應給付原告76,740元，及自起訴狀繕本送達被告翌
    日起至清償日止，按週年利率百分之5計算之利息。
二、被告則以：我認為只是小小的擦撞，而且我人沒有跌倒，是
    對方從後面撞上我，卻全部要跟我求償；保險公司說車禍當
    天就有去修理車子，但發票開立時間卻超過4個半月，保險
    公司隔了8個月才跟我請款，而且發票金額太大，對方的車
    子已經快十年了，應該要計算折舊；對於第一次鑑定跟覆議
    結果沒有意見等語，資為抗辯。並聲明：⒈請求駁回原告之
    訴。⒉訴訟費用由原告負擔。
三、得心證之理由：
（一）原告主張被告騎乘機車於108年10月6日13時25分許與原告
      承保之系爭車輛發生擦撞致系爭車輛受損，原告已依保險
      契約支出修復費用計76,740元（含鈑金：5,712元、烤漆
      ：6,048元、零件：64,980元）等語，業據提出行車執照
      、估價單、受損照片、估價單、汽車險賠款同意書及統一
      發票為憑，並經本院依職權向臺南市政府警察局第五分局
      調取本件事故之調查紀錄暨相關資料核閱屬實，堪認原告
      主張為真實。
（二）按因故意或過失，不法侵害他人之權利者，負損害賠償責
      任，民法184條第1項前段定有明文。又汽車、機車或其他
      非依軌道行駛之動力車輛，在使用中加損害於他人者，駕
      駛人應賠償因此所生之損害；但於防止損害之發生，已盡
      相當之注意者，不在此限；民法第191條之2亦定有明文。
      復按汽車行駛時，駕駛人應注意車前狀況及兩車並行之間
      隔，並隨時採取必要之安全措施；機車行駛之車道，應依
      標誌或標線之規定行駛，變換車道時，應讓直行車先行，
      並注意安全距離，道路交通安全規則第94條第3項及第99
      條第1項第3款分別定有明文。本件原告主張被告就系爭交
      通事故之發生為有過失，致原告承保之系爭車輛受損，應
      負侵權行為損害賠償責任等語；為被告所否認，並以係對
      方（指原告承保之系爭車輛）從後面撞上被告云云置辯。
      經查：
　　⒈被告駕駛普通重型機車，沿北區成功路東向西行駛，行經
      肇事地點道路，左偏行駛未注意安全距離，致與訴外人陳
      昭憲駕駛之系爭車輛發生碰撞，應認被告就系爭交通事故
      之發生為有過失。　
　　⒉訴外人陳昭憲駕駛系爭車輛，行經肇事地點道路，未注意
      車前狀況，致與同向行駛之被告車輛發生碰撞，應認訴外
      人陳昭憲就系爭交通事故之發生亦有過失。
　　⒊系爭交通事故經臺南市車輛行車事故鑑定委員會、鑑定覆
      議委員會鑑定結果，亦均認定被告駕駛普通重型機車，左
      偏行駛未注意安全距離，為肇事主因；訴外人陳昭憲駕駛
      系爭車輛，未注意車前狀況，為肇事次因等情，有臺南市
      車輛行車事故鑑定委員會南鑑0000000案鑑定意見書（見
      本院卷第37-40頁）及臺南市車輛行車事故鑑定覆議委員
      會南覆字第0000000號案覆議意見書（見本院卷第73-76頁
      ）在卷可憑。
　　⒋綜上，原告主張被告就系爭交通事故之發生有過失，為可
      採信。而被告抗辯就系爭交通事故之發生並無過失云云，
      不足採信。
　　⒌本院審酌系爭交通事故之發生原因，認被告係系爭交通事
      故之肇事主因，並認被告應負百分之60的肇事責任。
（三）又按不法毀損他人之物者，被害人得請求賠償其物因毀損
      所減少之價額，民法第196條亦已明訂。而民法第196條中
      所謂其物因毀損所減少之價額，非不得以修復費用為估定
      之標準，因損害賠償，除法律另有規定或契約另有訂定外
      ，應以填補債權人所受損害及所失利益為限，為民法第21
      6條第1項所明定，故修復費用以必要者為限（例如：修理
      材料以新品換舊品，應予折舊），有最高法院77年台上字
      第1306號、80年台上字第2476號判決可供參考。經查：
    ⒈原告主張系爭車輛因系爭交通事故支出之維修費用共計76,
      740元（含鈑金5,712元、烤漆6,048元、零件64,980元）
      ，業據提出之估價單及統一發票（見本院110年度南司小
      調字第1639號卷第21-27頁）為憑；被告雖以維修日期與
      發票日期不同云云，據以質疑維修金額之真正。惟原告主
      張因公司與維修廠有對帳的問題，車子修好即可先開走，
      發票日期係原告公司給付維修費之日期，並無問題等語，
      核與市場習慣相符，應堪採信。則被告以發票日期與維修
      日期不同，據以質疑維修金額之真正云云，不足憑採。是
      原告主張支出系爭車輛維修費用76,740元，為可採信。
　　⒉依原告提出之估價單，其零件之估價係以新零件更換損壞
      之舊零件，則計算上開零件損害賠償數額時，自應扣除折
      舊部分始屬合理。是被告抗辯應予折舊等語，為可採信。
  　　而依行政院所頒固定資產耐用年數表及固定資產折舊率表
      ，自用小客車之耐用年數為5年，依平均法計算其折舊結
      果（即以固定資產成本減除殘價後之餘額，按固定資產耐
      用年數表規定之耐用年數平均分攤，計算折舊額），每年
      折舊率為5分之1，並參酌營利事業所得稅查核準則第95條
      第6項規定「固定資產提列折舊採用定率遞減法者，以1年
      為計算單位，其使用期間未滿1年者，按實際使用之月數
      相當於全年之比例計算之，不滿1月者，以1月計」，系爭
      車輛為自用小客車，自出廠日為100年11月，迄系爭交通
      事故發生時之108年10月6日，已使用逾5年，惟既仍可使
      用，應認其尚耐用，應以耐用年數最後1年即第5年計算其
      殘值，則零件扣除折舊後之修復費用估定為10,830元（計
      算式詳如附表）。
　　⒊綜上，原告得向被告請求賠償系爭車輛受損害之修復金額
      為22,590元（計算式：零件10,830元＋鈑金5,712元＋烤漆6
      ,048元＝22,590元）。
（四）再按損害之發生或擴大，被害人與有過失者，法院得減輕
      賠償金額或免除之，民法第217條第1項定有明文。本院認
      被告係系爭交通事故之肇事主因，並認被告應負擔百分之
      60之過失責任，已如前述。故原告得向被告請求賠償之金
      額，自應依過失比例酌減百分之40，故原告得向被告請求
      賠償之金額為13,554元（計算式：22,590元60%＝13,554
      元）。是原告請求被告給付13,554元，核屬有據；至逾前
      揭範圍之請求，則屬無據。
四、綜上所述，原告依侵權行為法則及保險代位之法律關係，請
    求被告給付原告13,554元，及自起訴狀繕本送達被告翌日即
    110年9月24日起至清償日止，按週年利率百分之5計算之利
    息，為有理由，應予准許。至逾上開範圍之請求，為無理由
    ，應予駁回。
五、本件事證已臻明確，兩造其餘攻擊防禦方法及所舉未經援用
    之證據，經本院斟酌後，認為均不足以影響本判決之結果，
    爰不一一論述，併此敘明。
六、末按各當事人一部勝訴、一部敗訴者，其訴訟費用，由法院
    酌量情形，命兩造以比例分擔或命一造負擔，或命兩造各自
    負擔其支出之訴訟費用；又小額訴訟，法院為訴訟費用之裁
    判時，應依職權確定其費用額；民事訴訟法第79條、第436
    之19第1項分別定有明文。查本件應徵收第一審裁判費1,000
    元，此外，本件無其他訴訟費用支出，故本件訴訟費用額確
    定為1,000元，本院考量原告係一部勝訴一部敗訴之情形，
    認訴訟費用中之200元應由被告負擔，其餘由原告負擔為適
    當，爰判決如主文第3項所示。
七、本判決原告勝訴部分，係就民事訴訟法第436條之8第1項所
    定訴訟適用小額訴訟程序所為被告敗訴之判決，依同法第43
    6條之20之規定，應依職權宣告假執行。
八、據上論結，原告之訴為一部有理由、一部無理由，依民事訴
    訟法第436條之23、第79條、第436條之19第1項、第436條之
    20、第436條第2項，判決如主文。
中　　華　　民　　國　　111 　年　　10　　月　　13　　日
  　                    臺灣臺南地方法院臺南簡易庭
                              法  官  王 獻 楠
以上正本係照與原本作成。
如不服本判決，應於送達後20日內，向本院提出上訴狀並表明上
訴理由，如於本判決宣示後送達前提起上訴者，應於判決送達後
20日內補提上訴理由書（須附繕本）。對於小額程序之第一審判
決之上訴，非以其違背法令之理由，不得為之。且上訴狀內應記
載表明（一）原判決所違背之法令及其具體內容。（二）依訴訟
資料可認為原判決有違背法令之具體事實者。
中　　華　　民　　國　　111 　年　　10　　月　　13　　日
                              書記官  蕭 雅 文
附表： 1.殘值：64,980元（取得成本）6年（耐用年數5＋1）＝10,830元。 2.應折舊金額：（取得成本64,980元－殘值10,830元）5年（耐用年數）5年（已使用年數，逾5年以5年計）＝54,150元。 3.扣除折舊後金額：64,980元（取得成本）－54,150元（應折舊金額）＝10,830元。